最高法院刑事判決　　　　　　　　　　　　　　　八十七年度台上字第四一一三號
　　上　訴　人　乙○○
　　　　　　　　丙○○
　　　　　　　　甲○○
右上訴人等因走私案件，不服台灣高等法院，中華民國八十七年四月二十二日第二審
判決（八十七年度上訴字第一○三號，起訴案號：台灣士林地方法院檢察署八十五年
度偵字第八二○六號），提起上訴，本院判決如左：
    主  文
原判決關於丙○○、甲○○部分撤銷，發回台灣高等法院。
其他上訴駁回。
    理  由
一丙○○、甲○○走私部分：
本件原判決認定上訴人乙○○係台北縣野柳漁港籍「合豐六十六號」漁船船長，竟與
上訴人即船員丙○○、甲○○、許朝文（已判決確定）、輪機長陳志成（已判決確定
）等人，共同受綽號「大頭」姓名不詳成年男子以新台幣（以下同）二十五萬元之僱
用，六人基於共同之犯意聯絡，推由乙○○、丙○○、甲○○、許朝文、陳志成五人
，於八十五年七月二十七日十八時三十五分許，駕駛該「合豐六十六號」漁船，自台
北縣萬里鄉野柳漁港出海，駛往澎佳嶼北方六十六海浬處，於同年月十八日起在上開
公海海域內，自一不知名大陸籍鐵殼漁船接駁如原判決附表一所示，完稅價格總計為
二百六十六萬八千三百四十四元逾公告數額之管制大陸物品，藏放於該漁船密艙上。
於同年八月三十一日四時三十分許，將前開逾公告數額管制物品私運進口至台北縣野
柳外海八海浬處之我國領海內，等候貨主綽號「大頭」不詳姓名成年男子通知起運時
，為警查獲，並扣得如原判決附表一所示之物。又上訴人丙○○、甲○○二人另基於
概括之犯意，由甲○○擔任該「合豐六十六號」漁船船長、丙○○擔任船員，與其餘
船員吳春輝、王萬全（以上二人另案審理中）受綽號「阿福」不詳姓名成年男子以十
五萬元僱用，五人基於共同之犯意聯絡，於八十五年十二月十六日，推由甲○○、丙
○○、吳春輝、王萬全四人，駕駛該「合豐六十六號」漁船，自台北縣萬里鄉野柳漁
港出海，於返航前四、五日駛到澎佳嶼附近之公海域內，自一艘不知名之商船上接運
如原判決附表二所示，完稅價格總計為三百零五萬九千一百元，逾公告數額管制之洋
菸，藏放於該漁船密艙上，嗣於八十六年二月六日十四時許，將上開私貨載返野柳港
時，於翌（七）日十五時三十分被查獲，並於漁船上密窩扣得如原判決附表二所示之
物。因而維持第一審論處上訴人丙○○、甲○○共同連續私運管制物品進口逾公告數
額之罪刑，駁回上訴人丙○○、甲○○二人在第二審之上訴，固非無見。
惟查：(一)上訴人甲○○於原審指稱渠等走私如原判決附表二所示之洋菸，其貨主係船
主林邱麵之子林枝財，因林枝財未履行給付安家費之協議，始供出實情，此事可傳訊
所有船員對質，即可查明等情。實情如何﹖自有傳訊走私如原判決附表二所示洋菸之
船員丙○○、吳春輝、王萬全等人，加以訊明之必要。原審未予傳訊，逕以上訴人甲
○○因安家費與林枝財有爭執，顯見其二人間有嫌隙。而依丙○○、吳春輝、王萬全
等人在警訊、偵查及第一審中之供述，遽認上訴人甲○○上開指述，為不足採，其調
查能事自有未盡。(二)該扣押如原判決附表二所示走私洋菸，由法務部調查局航業海員
調查處移交台灣省菸酒公賣局基隆分局，尚未處分沒入等情，有該調查處航防字第
七○○四四一號函及該分局八六基局業字第三一二二號函足稽（附於第一審卷一○○
、一○一頁），該扣押如原判決附表示二所示之洋菸，屬共犯綽號「阿福」者所有，
雖非上訴人甲○○等人所有，惟基於共同犯罪行為，應由共犯各負全部責任之理論，
雖尚未能查出共犯綽號「阿福」者之真實姓名年籍，上訴人丙○○、甲○○等人既與
綽號「阿福」者，共同私運此部分管制物品進口，且此部分扣押之洋菸屬上訴人丙○
○等人供犯罪所用之物，原判決對此部分扣押物未予宣告沒收，亦有未合。上訴意旨
指摘原判決此部分不當，非無理由，應認此部分有撤銷發回更審之原因。
二乙○○走私部分：
按刑事訴訟法第三百七十七條規定，上訴於第三審法院，非以判決違背法令為理由，
不得為之。是提起第三審上訴，應以原判決違背法令為理由，係屬法定要件。且必須
依據卷內資料為具體指摘，並足據以辨認原判決已具備違背法令之形式，始屬相當。
本件原判決認定上訴人乙○○係台北縣野柳漁港籍「合豐六十六號」漁船船長，竟與
上訴人即船員丙○○、甲○○、許朝文（已判決確定）、輪機長陳志成（已判決確定
）等人，共同受綽號「大頭」姓名不詳成年男子以二十五萬元之僱用，六人基於共同
之犯意聯絡，推由乙○○、丙○○、甲○○、許朝文、陳志成五人，於八十五年七月
二十七日十八時三十五分許，駕駛該「合豐六十六號」漁船，自台北縣萬里鄉野柳漁
港出海，駛往澎佳嶼北方六十六海浬處，於同年月十八日起在上開公海海域內，自一
不知名大陸籍鐵殼漁船接駁如原判決附表一所示，完稅價格總計為二百六十六萬八千
三百四十四元逾公告數額之管制大陸物品，藏放於該漁船密艙上。於同年八月三十一
日四時三十分許，將前開逾公告數額管制物品私運進口至台北縣野柳外海八海浬處之
我國領海內，等候貨主綽號「大頭」不詳姓名成年男子通知起運時，為警查獲，並扣
得如原判決附表一所示之物等情。因而維持第一審論處上訴人乙○○共同私運管制物
品進口逾公告數額之罪刑。業已明上開事實，已據上訴人乙○○於警訊、偵查、第
一審供承不諱，核與共犯丙○○、甲○○、許朝文等人分別於警訊、偵查中供承接駁
如原判決附表一所示之私貨等情相符，並扣有如原判決附表一所示物品可稽，而該走
私物品屬大陸物品，其完稅價格合計為二百六十六萬八千三百四十四元等情，亦有財
政部關稅局八十五年十二月四日基普緝驗字第九五八一號函在卷足憑，事證明確，為
其所憑之證據及認定之理由。而以從上所述，足認上訴人上開犯行。其於原審翻異前
供稱係臨時起意走私該物品云云，為無足採，於理由內併加說明。上訴人乙○○上訴
意旨略稱：本件走私是伊與綽號「大頭」者接觸，乏證據足證其他船員丙○○、許朝
文、甲○○等人知悉實情，原判決逕謂上訴人乙○○與船員丙○○等人共同受綽號「
大頭」者僱用，有未依卷證資料認定事實之違法；又本件走私之主導者為綽號「大頭
」者，原判決理由認係伊所主導，且未斟酌伊無前科，犯罪後態度良好等情，有不適
用刑法第五十七條、第五十九條之違法云云，指摘原判決此部分不當。並未針對原判
決所為論斷，依據卷內資料為具體指摘。乃徒就原判決已說明之事項，及採證認事之
職權行使，任憑己見漫為事實上之爭執，尚不足據以辨認原判決具備違背法令之形式
。其上訴違背法律上之程式，應予駁回。
據上論結，應依刑事訴訟法第三百九十五條前段、第三百九十七條、第四百零一條，
判決如主文。
中      華      民      國    八十七    年     十二     月      三      日
                              最高法院刑事第九庭
                                  審判長法官  吳  雄  銘
                                        法官  池  啟  明
                                        法官  石  木  欽
                                        法官  王  憲  義
                                        法官  陳  世  雄
      右正本證明與原本無異
                                              書  記  官
中      華      民      國    八十七    年     十二     月      九      日
